【裁判字號】    98,易,850
【裁判日期】    981116
【裁判案由】    詐欺等
【裁判全文】
臺灣桃園地方法院刑事判決               98年度易字第850號
公  訴  人  臺灣桃園地方法院檢察署檢察官
被      告  甲○○
                    22號
上列被告因詐欺等案件，經檢察官提起公訴（98年度偵緝字第
181 號），本院於準備程序進行中，被告就被訴之事實為有罪之
陳述，經告知被告簡式審判程序之旨，並聽取當事人之意見後，
裁定進行簡式審判程序，判決如下：
    主  文
甲○○意圖為自己不法之所有，以詐術使人將本人之物交付，處
有期徒刑貳月，如易科罰金，以銀元佰元即新臺幣玖佰元折算
壹日；又為他人處理事務，意圖為第三人不法之利益，而為違背
其任務之行為，致生損害於本人之財產，處有期徒刑月，如易
科罰金，以銀元佰元即新臺幣玖佰元折算壹日。應執行有期徒
刑肆月，如易科罰金，以銀元佰元即新臺幣玖佰元折算壹日。
緩刑貳年。
    事  實
一、甲○○自民國86年5 月起至94年1 月26日止擔任臺灣人壽保
    險股份有限公司( 下稱臺灣人壽公司) 之展業服務人員，專
    職保險招攬、代收第一期保費及保戶服務等事項，而有以下
    犯行：
  (一)其基於為自己不法所有之意圖，明知「富貴333 還本終身壽
    險」之保單為20年期，仍於91年3 月21日向賴秀菁稱：為賴
    秀菁及賴秀菁之子李俊璁所投保之「富貴333 還本終身壽險
    」係6 年到期即可全數領回本金契約結束之保單云云，並註
    記上開字樣用印於該保單檢附之保險表上，使賴秀菁信以為
    真而陷於錯誤，於同年4 月8 日購買保單號碼分別為
    0000000000號與0000000000號之保單共2 份，並在桃園縣桃
    園市○○路○ 段277 號1 樓住所繳交上開2 份保單之第1 期
    保費予甲○○，甲○○因此取得臺灣人壽公司核發之津貼與
    獎金共新臺幣( 下同)6萬2,493 元。
  (二)又依當時財政部公告之保險業務員管理規則第14條規定，保
    險業務員應專為所屬保險公司從事保險之招攬，甲○○明知
    仍為臺灣人壽公司之展業服務人員，而為臺灣人壽公司公司
    處理事務，卻本於為自己不法利益之意圖，違背上揭任務為
    精聯保險經紀人股份有限公司( 下稱精聯公司) 招保，於93
    年12月10日，經賴秀菁詢問關於得否降低過去所投保保單號
    碼為0000000000號之「臺壽富貴一生增額終身壽險」保險金
    額之相關事宜時，竟向賴秀菁佯稱統一安聯保險股份有限公
    司( 下稱統一安聯公司) 為臺灣人壽公司之子公司，若將臺
    灣人壽公司之保單辦理減額繳清並購買統一安聯公司保單，
    即可達到賴秀菁之需求，使賴秀菁信以為真而陷於錯誤，於
    同年12月10日、17日分別在桃園市○○路○ 段277 號1 樓，
    將上開臺灣人壽公司932 號保單辦理減額繳清，並將原欲繳
    交臺灣人壽公司之當年度續期保險費14萬0,285 元透過精聯
    公司而轉投保統一安聯公司「統一安聯卓越變額萬能壽險─
    丙型」，而填具統一安聯公司保單號碼PL00000000號、
    PL00000000號之要保書，使臺灣人壽公司少收上開續期保險
    費14萬0,285 元，致生損害於臺灣人壽公司之財產。
二、案經臺灣人壽保險股份有限公司訴由臺灣桃園地方法院檢察
    署檢察官偵查起訴。
    理  由
一、按除被告所犯為死刑、無期徒刑、最輕本刑為3 年以上有期
    徒刑之罪或高等法院管轄第一審案件者外，於第一次審判期
    日前之準備程序進行中，被告先就被訴事實為有罪之陳述時
    ，審判長得告知被告簡式審判程序之旨，並聽取當事人、代
    理人、辯護人及輔佐人之意見後，裁定進行簡式審判程序，
    刑事訴訟法第273 條之1 第1 項定有明文。經核，本件被告
    甲○○所犯係死刑、無期徒刑、最輕本刑為3 年以上有期徒
    刑以外之罪，其於準備程序中就被訴事實為有罪之陳述，經
    法官告知簡式審判程序之旨，並聽取公訴人、被告之意見後
    ，本院爰依首揭規定，合議裁定由受命法官獨任進行簡式審
    判程序，合先敘明。
二、按被告以外之人於審判外之陳述，雖不符同法第159 條之1
    至之4 之規定，而經當事人於審判程序同意作為證據，法院
    審酌該言詞陳述或書面陳述作成時之情況，認為適當者，亦
    得為證據，刑事訴訟法第159 條之5 第1 項定有明文。查本
    件被告及檢察官於審判程序中就下述證據資料屬傳聞證據，
    且不符刑事訴訟法第159 條之1 至之4 之規定者，均同意作
    為證據，而本院審酌各該證據資料作成時之一切客觀情況，
    認為適當，故得為證據。
三、訊據被告甲○○對於上揭犯罪事實均坦承不諱，核與證人即
    被告招攬保險客戶賴秀菁及證人即精聯公司通訊處經理徐英
    哲之證述相符，復有臺灣人壽保險股份有限公司壽險保單簽
    收單1 份（臺灣桃園地方法院檢察署95年度交查字第619 號
    卷第19-20 頁）、被告招攬津貼明細表1 份（上揭交查卷第
    21-23 頁）、「台壽富貴333 還本終身壽險保險單條款」1
    份（上揭交查卷第26-28 頁）、統一安聯公司預收第一期保
    險費相當額送金單1 紙（上揭交查卷第42頁）、統一安聯卓
    越變額萬能保險（丙型）金管保二字第09302017340 號保險
    單1 份（上揭交查卷第43-44 頁）、統一安聯人壽卓越變額
    萬能壽險（簡式）要保書1 份（上揭交查卷第47-50 頁）、
    臺灣人壽公司組織人事管理1 份（臺灣桃園地方法院檢察署
    95年度他字第2031號卷第3 頁）、被告與臺灣人壽公司簽立
    之委任合約書1 份（上揭他字卷第4 頁）、賴秀菁投保「富
    貴333 還本終身壽險」契約書1 份（上揭他字卷第5-16頁）
    、安聯人壽股份有限公司安總字第980135號函1 紙（臺灣桃
    園地方法院檢察署98年度偵緝自卷第181 號第28頁）附卷可
    稽，足徵被告任意性自白與事實相符，應得採憑，本件事證
    明確，被告犯行堪以認定。
四、按法律變更之比較適用，比較時應就罪刑有關之共犯、未遂
    犯、想像競合犯、牽連犯、連續犯、結合犯，以及累犯加重
    、自首減輕暨其他法定加減（如身分加減）與加減例等一切
    情形，綜其全部罪刑之結果而為比較；且就比較之結果，須
    為整體之適用，不能割裂分別適用各該有利於行為人之法律
    ，此即法律變更之比較適用所應遵守之「罪刑綜合比較原則
    」及「擇用整體性原則」（參照最高法院24年上字第4634號
    判例、同院27年上字第2615號判例，及最高法院95年第八次
    刑事庭會議決議）。刑法第33條業經修正，於94年2 月2 日
    經總統公布，並自95年7 月1 日起施行。經查：
  (一)關於罰金刑，刑法分則編各罪所定罰金刑之貨幣單位原為銀
    元，修正前刑法第33條第5 款規定：「罰金：1 元（銀元）
    以上。」，而依罰金罰鍰提高標準條例規定，就72年6 月26
    日前修正之刑法部分條文罰金數額提高2 至10倍，其後修正
    者則不提高倍數，並依現行法規所定貨幣單位折算新臺幣條
    例規定，以銀元1 元折算新臺幣3 元。修正後刑法第33條第
    5 款規定：「罰金：新臺幣1000元以上，以百元計算之。」
    ，刑法第33條第5 款所定罰金貨幣單位經修正為新臺幣後，
    刑法分則各罪所定罰金刑之貨幣單位亦應配合修正為新臺幣
    ，為使刑法分則編各罪所定罰金之最高數額與刑法修正前趨
    於一致，乃增訂刑法施行法第1 條之1 ：「中華民國94年1
    月7 日刑法修正施行後，刑法分則編所定罰金之貨幣單位為
    新臺幣。94年1 月7 日刑法修正時，刑法分則編未修正之條
    文定有罰金者，自94年1 月7 日刑法修正施行後，就其所定
    數額提高為30倍。但72年6 月26日至94年1 月7 日新增或修
    正之條文，就其所定數額提高為3 倍。」。從而，刑法分則
    編各罪所定罰金刑之最高數額，於上開規定修正後並無不同
    ，惟修正後刑法第33條第5 款所定罰金刑最低數額，較之修
    正前提高，自以修正前刑法第33條第5 款規定有利於被告。
    綜上，本件經綜合觀察全部罪刑比較之結果，依修正後刑法
    第2 條第1 項前段規定，應適用95年7 月1 日修正條文施行
    前刑法第33條第5 款之規定。
  (二)刑法第51條規定亦於95年7 月1 日修正施行。修正前刑法第
    51條第6 款原規定：「數罪併罰，分別宣告其罪之刑，依左
    列各款定其應執行者：(五)宣告多數有期徒刑者，於各刑中之
    最長期以上，各刑合併之刑期以下，定其刑期。但不得逾20
    年。」修正後刑法第51條第5 款則規定：「數罪併罰，分別
    宣告其罪之刑，依下列各款定其應執行者：(五)宣告多數有期
    徒刑者，於各刑中之最長期以上，各刑合併之刑期以下，定
    其刑期。但不得逾30年。」茲比較新舊法，修正後刑法第51
    條第5 款所定數罪併罰定執行刑之標準，對被告亦非有利，
    應適用修正前刑法第51條第5 款之規定。
五、核被告所為，係犯刑法第339 條第1 項詐欺取財罪及同法第
    342 條第1 項之背信罪。其所犯二罪之間，犯意各別，行為
    互殊，應予分論併罰。爰審酌被告為自身利益，竟行使詐術
    並違背職務，致生損害臺灣人壽公司利益，違背誠信，行為
    可訾，應予非難，兼衡被告犯罪動機、目的、手段、所生之
    危害及犯後坦承犯刑並與告訴人達成和解等一切情狀，量處
    如主文所示之刑，以示懲儆，併諭知易科罰金之折算標準。
    復按刑第41條業經修正，於94年2 月2 日經總統公布，並自
    95年7 月1 日起施行，修正前刑法第41條第1 項前段規定：
    「犯最重本刑為五年以下有期徒刑以下之刑之罪，而受六個
    月以下有期徒刑或拘役之宣告，因身體、教育、職業、家庭
    之關係或其他正當事由，執行顯有困難者，得以一元以上三
    元以下折算一日，易科罰金。」，而被告行為時之易科罰金
    折算標準，依95年7 月1 日修正條文施行前罰金罰鍰提高標
    準條例第2 條前段之規定（該條業經總統於95年5 月17日公
    布刪除，並自95年7 月1 日失效），就其原定數額提高為
    100 倍折算1 日，則被告行為時之易科罰金折算標準，應以
    銀元100 元至300 元折算1 日，經折算為新臺幣後，係以新
    臺幣300 元至900 元折算為1 日；惟95年7 月1 日修正條文
    施行後之刑法第41條第1 項前段則規定：「犯最重本刑為五
    年以下有期徒刑以下之刑之罪，而受六個月以下有期徒刑或
    拘役之宣告者，得以新臺幣一千元、二千元或三千元折算一
    日，易科罰金。」，比較修正前後之易科罰金折算標準，以
    95年7 月1 日修正條文施行前刑法第41條第1 項前段規定較
    有利於被告，依修正後刑法第2 條第1 項規定，應適用95年
    7 月1 日修正條文施行前刑法第41條第1 項前段之規定，諭
    知有期徒刑易科罰金之折算標準。末查被告未曾因故意犯罪
    受有期徒刑以上之宣告，有臺灣高等法院被告前案紀錄表1
    份在卷足憑，犯後業已與告訴人達成民事和解，此有債務分
    期清償承諾書1 紙在卷可佐（本院卷第20頁），足徵被告經
    本次罪刑之宣告後，已知所警惕，而無再犯之虞，本院認為
    前開對其宣告之刑，以暫不執行為適當，爰宣告緩刑2 年，
    以啟自新，而新修正之刑法自95年7 月1 日開始施行，其中
    第74條有關緩刑要件亦有修正，依最高法院95年5 月23日第
    8 次刑事庭會議決議，犯罪在新法施行前，新法施行後，緩
    刑之宣告，應適用新法第74條之規定。故本件應依修正後刑
    法第74條之規定宣告緩刑，併此敘明。
六、中華民國96年罪犯減刑條例業經立法院於96年6 月15日三讀
    通過，於96年7 月16日施行；次按本條例施行前，經通緝而
    未於中華民國96年12月31日以前自動歸案接受偵查、審判或
    執行者，不得依本條例減刑，中華民國九十六年罪犯減刑條
    例第5 條定有明文。經查，被告本案犯罪時間雖係於96年4
    月24日以前，並於中華民國九十六年罪犯減刑條例施行前之
    96年4 月12日經本院通緝，然非係在96年12月31日以前自動
    歸案，依前揭規定不得減刑，附此敘明。
據上論斷，應依刑事訴訟法第273 之1 第1 項、第299 條第1 項
前段，刑法第2 條第1 項前段、第339 條第1 項、第342 條第1
項、修正前第41條第1 項前段、第74條第1 項第1 款，罰金罰鍰
提高標準條例第1 條前段，修正（廢止）前罰金罰鍰提高標準條
例第2 條，判決如主文。
本案經檢察官黃俊華到庭執行職務。
中    華    民    國    98    年    11    月    16    日
                  刑事第五庭  法  官    江春瑩
以上正本證明與原本無異。
如不服本判決應於收受判決後10日內向本院提出上訴書狀，並應
敘述具體理由。其未敘述上訴理由者，應於上訴期間屆滿後20日
內向本院補提理由書( 均須按他造當事人之人數附繕本) 「切勿
逕送上級法院」。
                               書記官   羅婉榕
中    華    民    國    98    年    11    月    16    日
附錄本件論罪科刑法條全文中華民國刑法第339 條（普通詐欺罪
）意圖為自己或第三人不法之所有，以詐術使人將本人或第三人
之物交付者，處5 年以下有期徒刑、拘役或科或併科1 千元以下
罰金。
以前項方法得財產上不法之利益或使第三人得之者，亦同。
前二項之未遂犯罰之。
中華民國刑法第342 條（背信罪）
為他人處理事務，意圖為自己或第三人不法之利益，或損害本人
之利益，而為違背其任務之行為，致生損害於本人之財產或其他
利益者，處5 年以下有期徒刑、拘役或科或併科1 千元以下罰金
。
前項之未遂犯罰之。


司法院資訊處製作；財團法人民間司法改革基金會備份。
